【裁判字號】    90,上訴,1681
【裁判日期】    901130
【裁判案由】    廢棄物清理法
【裁判全文】
臺灣高等法院臺中分院刑事判決                    九十年度上訴字第一六八一號
    上  訴  人
    即  被  告    甲○○○工程股份有限公司
    兼右代表人    乙○○
    共      同
    選任辯護人    陳惠伶
右列上訴人因違反廢棄物清理法案件，不服臺灣臺中地方法院九十年度訴字第一七０
九號，中華民國九十年八月十五日第一審判決（聲請簡易判決處刑案號：臺灣臺中地
方法院檢察署九十年度偵字第一０九九五號），提起上訴，本院判決如左：
    主    文
原判決廢棄。
甲○○○工程股份有限公司法人之負責人因執行業務未依廢棄物清除許可文件內容清
除、處理廢棄物，科罰金新臺幣貳萬元。
乙○○連續未依廢棄物清除許可文件內容清除、處理廢棄物，處有期徒刑壹年，緩刑
貳年。
    事    實
一、乙○○係臺中縣梧棲鎮○○里○○街一一一號甲○○○工程股份有限公司（以下
    簡稱中港公司）之負責人，明知中港公司雖向臺中縣政府申請領得廢棄物清除許
    可證，惟不得於未經許可或核備之中間轉運站或貯存場從事貯存、分類、轉運作
    業。詎乙○○竟基於概括犯意，自民國八十九年七、八月間起，未依廢棄物清除
    許可證之內容作廢棄物處理，而在臺中縣梧棲鎮○○段八六五地號中港公司所有
    土地上之鐵皮屋內從事一般事業廢棄物之放置、分類、回收及轉運作業，每日約
    處理二、三噸。迄九十年一月三日，為行政院環境保護署稽查督察大隊中區隊在
    上址當場查獲。
二、案經行政院環境保護署函送臺灣臺中地方法院檢察署檢察官偵查後聲請簡易判決
    處刑，經臺灣臺中地方法院改依通常程序審理。
    理    由
一、訊據上訴人即被告乙○○對於其係臺中縣梧棲鎮○○里○○街一一一號中港公司
    之負責人，並有於八十九年七、八月間駕駛車牌號碼Ｒ４─５２０號大貨車執行
    中港公司業務時，在臺中縣梧棲鎮○○段八六五地號中港公司所有土地上之鐵皮
    屋內從事一般事業廢棄物之放置、分類及回收等作業，每日約二、三噸，迄九十
    年一月三日，為行政院環境保護署稽查督察大隊中區隊在上址當場查獲等事實固
    所是認，惟矢口否認有何違反廢棄物清理法之犯行，辯稱后里鄉焚化廠要求民營
    廢棄物清除業者必須以固定的車輛載運廢物入場處理，在入場之前必須作垃圾分
    類及資源回收之工作，可作資源回收之廢物不得載入焚化廠處理，清除機構就是
    回收、分類、運送再送到處理場，清除的動作裡面就有收集及分類的動作，被告
    所為之垃圾分類、資源回收及集中不可回收之垃圾於車輛上之行為，非屬轉運行
    為，且廢棄物處理法第四十一條第一項第四款已修正為依該法第十八條第一項規
    定回收、貯存、清除、處理一般廢棄物者，不須取得許可文件云云，然查：
    (一)按廢棄物清理法所稱廢棄物，分為一般廢棄物及事業廢棄物，事業廢棄物包括
      有害事業廢棄物及一般事業廢棄物，此觀之廢棄物清理法第二條第一項規定自
      明。另修正前廢棄物清理法第二十條規定，公民營廢棄物清除、處理機構經營
      廢棄物之貯存、清除或處理業務，應列明專業技術人員與貯存清除、處理之工
      具、方法、設備及場所，向地方主管機關申請核發許可證。但從事有害事業廢
      棄物之貯存、清除或處理者，地方主管機關應先報請中央主管機關核准，始得
      發給許可證，又依修正後廢棄物清理法第四十一條規定從事廢棄物清除、處理
      業務者，應向直轄市、縣（市）主管機關或中央主管機關委託之機關申請核發
      公民營廢棄物清除處理許可文件後，始得受託清除、處理廢棄物，可知從事事
      業廢棄物之貯存、清除或處理業務者，應列明專業技術人員與貯存清除、處理
      之工具、方法、設備及場所，向主管機關申請核發許可證。但從事有害事業廢
      棄物之貯存、清除或處理者，地方主管機關應先報請中央主管機關核准，始得
      發給許可證，被告等稱已經主管機關核准在臺中縣梧棲鎮○○段八六五地號堆
      置廢棄物云云，然查該公司固經行政院環境保護署核准登記為認證補貼之回收
      機構，具經營資源回收進廠（場）認證受領補貼款之資格，並依據八十九年十
      一月十三日環署廢字第００六七二二七號公告修正「廢物品及容器資源回收
      機構管理輔導要點」第十三條規定，得自動延長至九十年十二月卅一日止，惟
      被告申請資源回收項目乃廢潤滑油，主要來源為工廠、汽車保養廠，數量為每
      月五百噸，貯存地點即本件查獲事業廢棄物之臺中縣梧棲鎮○○段八六五號地
      ，此有廢棄物品及容器資源回收機構核備申請文件、八十九年一月十四日環
      署廢字第０００二六六九號及八十九年十一月二十七日環署廢字第００七０
      八一八號函附卷可參。是該址僅係經許可為被告中港公司貯存回收廢潤滑油之
      用，顯非所有事業廢棄物均亦可堆置該處，被告中港公司自不得未另經主管機
      關核可，即逕以該址作為回收、分類其每日收集之事業廢棄物之貯存地點，合
      先敘明。
    (二)查被告中港公司在臺中縣梧棲鎮○○段八六五地號土地之鐵皮屋內所貯存、堆
      置的廢棄物，乃被告中港公司至工業區內各工廠所產生事業廢棄物所清除的，
      因各工廠所清除事業廢棄物的數量都不是很多，所以先暫時貯存、堆置於該址
      ，等事業廢棄物貯存至差不多一輛大貨車的量，再以Ｒ４－５２０號大貨車載
      運至后里焚化爐焚化，約二天進后里焚化爐一次，每次數量大約六至七噸左右
      ，業經被告乙○○供明在卷（偵查卷第五頁），又被告中港公司向地方主管機
      關即臺中縣政府申請第一類甲級廢棄物清除許可一案經核准，有臺中縣政府八
      十九年十一月廿日八九府環四字第０四一六六０號函在卷可參，依該函說明四
      ，被告中港公司每月送后里垃圾資源回收廠焚化處理之廢棄物可達壹佰肆拾噸
      ，送后里鄉掩埋場衛生掩埋處理之廢棄物每日伍噸，是被告每日廢棄物之載運
      量頗鉅，顯見被告中港公司乃以大貨車出進相連方式，反覆地以該址作為清運
      事業廢棄物前之堆置、貯存、回收、分類等作業之中間轉運站或貯存場，被告
      等辯稱其所為之垃圾分類、資源回收及集中不可回收之垃圾於車輛上之行為，
      非屬轉運行為，顯屬飾卸之詞。次按事業廢棄物之貯存，係指事業廢棄物於清
      除、處理前，放置於特定地點或貯存容器、設施內之行為；事業廢棄物之清除
      ，係指事業廢棄物之收集、運輸行為；此為事業廢棄物貯存清除處理方法及設
      施標準第二條第一款、第二款所明定，又公、民營廢棄物清除、處理機構包括
      （一）廢棄物清除機構及（二）廢棄物處理機構，亦為公民營廢棄物清除處理
      機構管理輔導辦法第二條所明定，是清除與貯存、處理乃屬截然不同之概念，
      從事廢棄物之貯存、再分類業者，仍應依廢棄物清理法暨「公民營廢棄物清除
      處理機構管理輔導辦法」第七條之規定辦理之，如僅因廢棄物清除機構因領有
      廢棄物清除許可證或核備文件，即可任意承租他人土地或以自己私有土地提供
      堆置或轉運廢棄物，不特將危及四週環境之衛生安全，亦與廢棄物清理法在有
      效清除、處理廢棄物，改善環境衛生，維護國民健康之立法目的未符。被告申
      請核准之清除許可證上並未許可被告另從事貯存、分類或回收之處理作業，其
      核准範圍自僅限於收集、運輸行為，自不可另從事貯存、分類及回收工作。
    (三)被告辯護人另辯稱：依九十年十月二十四日總統令公布修正之廢棄物清理法第
      四十一條第一項但書第四款、第十八條、第十五條規定及公民營廢棄物清除處
      理機構許可管理辦法第三條之一規定，從事廢棄物回收工作無須向主管機關申
      請核發許可證，主管機關亦不核發回收廢棄物之許可證，故被告在鐵皮屋內從
      事廢棄物回收工作，應無未依廢棄物清除、處理許可證或核備文件內容貯存、
      清除、處理廢棄物之情事云云。惟按所謂「一般廢棄物」係指垃圾、糞尿、動
      物屍體或其他非事業機構所產生足以污染環境衛生之固體或液體廢棄物之謂。
      又「事業廢棄物」包括有害事業廢棄物，即由事業機構所產生具有毒性、危險
      性，其濃度或數量足以影響人體健康或污染環境之廢棄物，及一般事業廢棄物
      即由事業機構所產生有害事業廢棄物以外之廢棄物（廢棄物清理法第二條第一
      項參照）。查本件被告經查獲之廢棄物乃被告從幼獅工業區及關連工業區內之
      各工廠清運而來，乃屬「一般事業廢棄物」，有被告偵訊供承及卷附照片可參
      ，是本件與前開各條係以「一般廢棄物」為規範內容者自屬有間，應無從適用
      修正後之該等條文，辯護人所見，尚屬誤會。
    此外被告等犯行復有行政院環境保護署督察工作紀錄暨告發相片、中港公司執照
    、營利事業登記證及臺中縣政府函等在卷可稽，被告中港公司及被告乙○○未依
    廢棄物清除許可證及核備文件內容清除廢棄物事證明確，被告等犯行均堪認定。
二、核被告乙○○所為，係犯修正後廢棄物清理法第四十六第一項第四款後段之未依
    廢棄物清除許可證及核備文件內容貯存、清除廢棄物罪。被告乙○○係被告中港
    公司之負責人，其因執行業務而犯修正後廢棄物清理法第四十六條第一項第四款
    之罪，依修正後同法第四十七條規定，對被告中港公司亦應科以罰金。被告等行
    為後，廢棄物清理法已於九十年十月二十四日修正公布施行，於同年月二十六日
    生效，經比較新舊法律有關未依廢棄物清除許可證及核備文件內容貯存、清除廢
    棄物罪之法定刑度，其中關於有期徒刑部分均屬相同，而罰金刑部分，修正前廢
    棄物清理法之規定係得併科一百萬元以下罰金，修正後則係得併科新臺幣三百萬
    元以下罰金，依現行法規所定貨幣單位折算新台幣條例第二條規定，現行法規所
    定金額之貨幣單位為圓、銀元或元者，以新臺幣元之三倍折算之，是比較新舊法
    結果，二者刑度相同，依刑法第二條第一項前段之規定，自應適用修正後廢棄物
    清理法第四十六條第一項及第四十七條規定處斷。被告乙○○連續未依廢棄物清
    除許可文件內容清除、處理廢棄物之犯行，時間緊接、犯罪構成要件相同，顯係
    基於概括犯意為之，為連續犯，爰依刑法第五十六條之規定以一罪論。原審以被
    告中港公司及其負責人乙○○犯罪事證明確，依據修正前廢棄物清理法二十二條
    第二項第四款及同條第四項規定予以論罪科刑，固非無見，惟原審未及適用修正
    後新法規定處斷，尚難謂合，被告上訴意旨否認犯罪雖無可採，但原審判決既有
    未洽之處，即屬無可維持，應由本院予以撤銷改判，審酌被告未依核准許可證之
    內容作廢棄物清除工作，達半年之久，對當地環境衛生所造成之危害，及其犯罪
    之動機、手段、方法、犯後態度等一切情狀，分別量處如主文所示之刑。末查被
    告乙○○前未曾受有期徒刑以上刑之宣告，有本院刑事被告前科紀錄表在卷可按
    ，經此教訓，當知警惕而無再犯之虞，本院綜核各情，認所宣告之刑，以暫不執
    行為適當，併予宣告緩刑二年，以啟自新。
據上論結，應依刑事訴訟法第三百六十九條第一項前段、第三百六十四條、第二百九
十九條第一項前段，修正後廢棄物清理法第四十六條第一項第四款後段、第四十七條
，刑法第十一條前段、第二條第一項前段、第五十六條、第七十四條第一款，判決如
主文。
本案經檢察官丙○○到庭執行職務。
中      華      民      國      九十     年      十一     月    三十    日
                                      臺灣高等法院臺中分院刑事第五庭
                                            審判長法  官  袁  從  楨
                                                  法  官  胡  森  田
                                                  法  官  姚  勳  昌
右正本證明與原本無異。
被告乙○○得上訴。
如不服本判決應於收受送達後十日內向本院提出上訴書狀，其未敘述上訴之理由者並
得於提起上訴後十日內向本院補提理由書（均須按他造當事人之人數附繕本）。
                                                  書記官  陳  如  慧
中      華      民      國      九十     年      十一    月     三十   日
                                                                        Ｉ


司法院資訊處製作；財團法人民間司法改革基金會備份。
